【裁判字號】    98,簡上,1042
【裁判日期】    981124
【裁判案由】    詐欺
【裁判全文】
臺灣板橋地方法院刑事判決            98年度簡上字第1042號
上  訴  人
即  被  告  乙○○
上列上訴人即被告因詐欺案件，不服本院98年度簡字第5003號中
華民國98年6月25日第一審判決（聲請簡易判決處刑案號：98年
度偵字第10493號），提起上訴，本院管轄之第二審合議庭，自
為第一審判決如下：
    主  文
原判決撤銷。
乙○○無罪。
    理  由
一、公訴意旨略以：被告乙○○能預見提供手機門號予不相識之
    人使用，將幫助不詳之詐欺集團詐欺取得他人財物，竟仍基
    於幫助他人詐欺之犯意，於不詳時地，將其向遠傳電信股份
    有限公司（下稱遠傳電信公司）申請之手機門號00000
    00000號交付予姓名年籍不詳之人使用，供該人所屬之
    詐欺集團詐欺取得他人財物。嗣該詐欺集團取得乙○○上開
    手機門號後，在雅虎奇摩拍賣網站上刊登欲販賣ＳＯＮＹ－
    ＥＲＩＣＳＳＯＮ－Ｇ９００型手機之不實拍賣訊息，且留
    下被告乙○○上開手機門號為聯絡電話，致被害人甲○○陷
    於錯誤，於民國九十七年七月二日以新台幣（下同）一萬元
    之價格拍定，並於同日將一萬零一百元（聲請簡易判決處刑
    書誤載一萬元）匯至徐容治（所涉詐欺取財罪嫌，經臺灣士
    林地方法院檢察署檢察官以為確定判決效力所及為由，而為
    不起訴處分確定）所有之遠東商業銀行臺中文心分行帳號0
    0000000000000號帳戶，嗣被害人甲○○未收
    得貨物，始察覺有異而報警查獲上情。因認被告乙○○涉犯
    刑法第三十條第一項、第三百三十九條第一項之幫助詐欺取
    財罪嫌。
二、按犯罪事實應依證據認定之，無證據不得認定犯罪事實；又
    不能證明被告犯罪，應諭知無罪之判決，刑事訴訟法第一百
    五十四條第二項、第三百零一條第一項分別定有明文。次按
    認定犯罪事實，所憑之證據，雖不以直接證據為限，間接證
    據亦包括在內，然無論直接或間接證據，其為訴訟上之證明
    ，須於通常一般之人均不致於有所懷疑，而得確信其為真實
    之程度者，始得據之為有罪之認定，倘其證明尚未達到此一
    程度，而有合理性懷疑之存在時，即無從為有罪之認定，根
    據「罪證有疑，利於被告」之證據法則，即不得遽為不利於
    被告之認定，（最高法院著有七十六年臺上字第四九八六號
    判例可資參照）。又犯罪事實之認定，應憑真實之證據，倘
    證據是否真實尚欠明顯，自難以擬制推測之方法，為其判斷
    之基礎，而認定犯罪事實之證據係指足以認定被告確有犯罪
    行為之積極證據而言，該項證據自須適合於被告犯罪事實之
    認定，始得採為斷罪資料（最高法院五十三年臺上字第六五
    六號、二十九年上字第三一○五號判例可資參照）。再按刑
    法上所謂幫助犯者，係指於他人實施犯罪之前或犯罪之際，
    予以助力，使之易於實施或完成犯罪行為之謂，故以「事先
    幫助」及「事中幫助」為限，若於他人犯罪行為完成後，予
    以助力，即學說上所謂「事後幫助」，除法律別有處罰規定
    外，不成立幫助犯（最高法院七十一年度台上字第八四三號
    判決意旨參照）。
三、本件公訴人認被告乙○○涉有上揭幫助詐欺取財罪嫌，無非
    以被告警詢、偵查之供述、被害人甲○○警詢之證述，及被
    告申請之手機門號0000000000號通聯調閱單、遠
    傳電信公司函復被告申請之上開門號卡之掛失補發記錄、徐
    容治申請之遠東商業銀行臺中文心分行帳號0000000
    0000000號帳戶交易明細表等件，為其主要論據。訊
    據上訴人即被告乙○○固坦承其有向遠傳電信公司申請00
    00000000號門號手機之事實不諱，但堅決否認有被
    訴幫助詐欺取財之犯行，辯稱：伊並沒有將0000000
    000號手機或門號卡提供給別人，上開手機是九十六年大
    掃除時不見了，伊於九十六年三月間去辦理掛失並申請補發
    同一門號之晶片卡，伊於九十七年五月間接到警局通知時，
    就已經打電話跟遠傳電信公司申請停話過了，但該公司說伊
    是綁門號的，所以沒有辦法辦，到九十七年九月間台南員警
    教伊，伊才去辦理限制收發話，且伊於九十六年間遺失補發
    門號卡後，該門號卡一直在伊身上，並沒有給別人使用等語
    。經查：
(一)、被告於八十九年十二月二十四日向遠傳電信公司申請手機門
    號0000000000號等情，業據被告於警詢、偵查及
    本院審理中供承在卷，並有通聯調閱查詢單、遠傳電信公司
    行動電話基本資料附卷可憑。又某詐欺集團成員在雅虎奇摩
    拍賣網站上刊登販賣ＳＯＮＹ－ＥＲＩＣＳＳＯＮ－Ｇ９０
    ０型手機之不實拍賣訊息，致被害人甲○○陷於錯誤，於九
    十七年七月二日上網購買上開手機，並於同日將款項一萬零
    一百元匯至徐容治申請之遠東商業銀行臺中文心分行帳號0
    0000000000000號帳戶，嗣因被害人甲○○遲
    未收到購買之手機，發覺有異而報警處理等情，亦據證人即
    被害人甲○○於警詢、偵查中證述明確，並有詐騙集團成員
    於拍賣網站所刊登販賣ＳＯＮＹ－ＥＲＩＣＳＳＯＮ－Ｇ９
    ００型手機之不實拍賣資料、案外人徐容治申請之遠東商業
    銀行臺中文心分行帳號00000000000000號帳
    戶交易明細表、被害人甲○○提出之稻江商業銀行自動櫃員
    機交易明細表各一份在卷可稽，堪信屬實。
(二)、被告於本院審理中供稱：上開0000000000號手機
    門號卡，是九十六年大掃除時不見了，伊於九十六年三月間
    去辦理掛失並申請補發同一門號之晶片卡，伊於九十七年五
    月間接到警局通知時，就已經打電話跟遠傳電信公司申請停
    話過了，但該公司說伊是綁門號的，所以沒有辦法辦，到九
    十七年九月間台南員警教伊，伊才去辦理限制收發話，且伊
    於九十六年間遺失補發門號卡後，該門號卡一直在伊身上，
    沒有給別人使用等語，並據其於本院準備程序中提出其申請
    補發之0000000000號門號卡扣案可證；而上開0
    000000000號門號之用戶（指被告，下同）確於九
    十六年五月二十九日打電話至遠傳電信公司客服中心辦理掛
    失業務並於同年六月十一日至該公司北新門市辦理補卡，復
    於九十六年七月二十一日至同門市辦理解除掛失記錄並恢復
    通話，該用戶再於九十八年一月八日打電話至該公司客服中
    心辦理停話業務，且上開門戶於九十六年七月二十一日至同
    門市辦理解除掛失記錄並恢復通話，係指該客戶至門市辦理
    補卡，將原先設定限制通話之功能解除，該門號即可正常通
    話等情，分別有遠傳電信公司九十八年四月二十七日遠傳（
    企營）字第０九八一０四０六０九七號函及九十八年十月十
    三日遠傳（企營）字第０九八一一００二九六七號函各一件
    在卷可稽，是被告申請補發上開0000000000號門
    號卡，並將原先設定限制通話之功能解除而正常通話後，復
    於本院準備程序中提出上開補發之門號卡，則被告辯稱伊於
    九十六年間遺失上開門號卡，並辦理掛失、補卡及解除掛失
    紀錄並恢復通話後，該門號卡一直在伊身上，並沒有給別人
    使用等語，尚非無據。
(三)、又查證人甲○○於警詢時證稱：伊是於九十七年七月二日上
    午十時二分，在台北市○○○路○段五七巷九號四樓家中上
    網，並於雅虎奇摩拍賣網站上以Ｋｉｌｌｕａ－ｈｅｒｒｏ
    帳號向網路賣家（ｇ８７４７０６）購得全新ＳＯＮＹ－Ｅ
    ＲＩＣＳＳＯＮ－Ｇ９００型五百萬畫素手機一支，之後賣
    家主動與伊聯絡，詢問伊可以於何時匯款給他，之後伊於九
    十七年七月二日上午十時三九分至提款機前匯款給對方，匯
    款完畢後，伊與賣家聯絡，賣家說他已經確認匯款完成，隔
    天中午可以收到該手機，隔天中午伊未收到手機，於是與賣
    家聯絡，對方告訴伊因貨運方面有些狀況，須要到晚上九點
    至十點左右才會收到，並給伊貨運司機的電話，伊與貨運司
    機聯絡，可是對方手機都打不通，伊便打電話向一六五號查
    詢後至派出所報案；伊於九十七年七月三日下午六時許再以
    手機與賣家聯絡，但是賣家的手機已經停止通話了；對方留
    給伊貨運司機電話為0000000000號等語。又於偵
    查中結證稱：伊於九十七年七月二日隔天中午沒有收到在網
    路上購買的手機後跟賣家聯絡，賣家給伊貨運司機0000
    000000號電話號碼，後來伊有撥打上開電話，但該電
    話都關機；伊一直打貨運司機的電話，都打不通，伊就撥打
    一六五，一六五的人員就說貨運司機的這個號碼已經成為警
    示電話，伊才確定被騙等語。是依證人甲○○上開證述情節
    ，足認證人甲○○於九十七年七月二日上午在雅虎奇摩拍賣
    網站上購買上開ＳＯＮＹ牌之手機，並於匯款一萬零一百元
    完畢後，其與自稱賣家之詐欺犯成員聯絡時，該詐欺犯成員
    向其佯稱貨運方面出現狀況，須要到晚上九點至十點左右才
    會收到所購買之手機，並給予貨運司機的電話號碼0000
    000000號，但經甲○○撥打後，都未能打通。而證人
    甲○○依詐騙集團成員提供貨運司機之聯絡電話即被告所申
    請之上開0000000000號門號，欲與詐欺集團成員
    所稱之貨運司機聯絡時，既始終並未打通，自無從推論該行
    動電話門號卡持有人為何人及是否為詐欺集團成員所持有，
    亦即詐欺集團是否並未真正取得被告申請補發之00000
    00000門號卡，而僅係向被害人甲○○誆稱貨運司機的
    電話號碼0000000000號，致該被害人無從與詐騙
    集團成員連絡等情，亦非無可能；況本件被害人甲○○係因
    上網瀏覽詐欺集團成員刊登不實廣告，陷於錯誤而購買上開
    ＳＯＮＹ牌之手機並匯款至指定之帳戶，被害人甲○○詢問
    交貨事宜時，詐欺犯成員才提供上開0000000000
    號門號，是被害人甲○○受騙匯款，亦非因詐欺犯成員提供
    被告上開0000000000號門號資料所致，則縱然詐
    騙集團成員有提供上開0000000000號門號資料予
    被害人甲○○作為貨運司機之聯絡電話，仍難論以被告幫助
    詐欺取財罪。
四、綜上所述，本件依公訴人所舉證據，其證明程度仍無法使法
    院達於可排除合理之懷疑而形成被告有罪之法律上確信之程
    度，尚不足證明被告有涉犯幫助詐欺取財之犯行。此外，本
    院復查無其他積極證據證明被告有何公訴人所指之犯行，揆
    諸首揭法條及判例意旨，應認本件不能證明被告犯罪，自應
    諭知無罪之判決。原審遽予論罪科刑，自有未洽，被告上訴
    指摘原有罪判決未當，為有理由，自應由本院將原判決撤銷
    ，改諭知被告乙○○無罪之判決，用期適法。
五、另臺灣高雄地方法院檢察署檢察官（九十八年度偵字第二二
    四八三號）併辦意旨略稱：被告乙○○於不詳時間，不詳地
    點，將其向遠傳電信公司申請之行動電話門號000000
    0000號門號卡交付予姓名年籍不詳之成年人使用，容任
    他人作為詐欺取財之工具，嗣與該不詳姓名年籍之成年人具
    有犯意聯絡之詐欺集團成員，意圖為自己不法之所有，在雅
    虎奇摩拍賣網站上刊登販賣黑潮筆電圖玩ＧＡＭＥ機種之須
    為不實訊息，嗣被害人陳依秀於民國九十七年八月七日下午
    六時十分許，瀏覽上開網頁時陷於錯誤而下標，並依下標之
    價格，匯款至江竣榮之中華郵政股份有限公司北苗郵局00
    000000000000帳號，並以前開0000000
    000號門號作為聯絡工具，告知陳依秀出貨情形，嗣陳依
    秀遲未收到物品，亦無法聯絡始知受騙上當，因認被告乙○
    ○涉犯刑法第三百三十九條第一項之詐欺取財罪之幫助犯罪
    嫌，且與本案有實質上一罪關係，爰請併案審理等語。惟查
    ，本件被告幫助詐欺取財部分，業經本院判決無罪如前，上
    開移送併辦意旨所述之行為，即難認與本案有何實質上一罪
    關係，並非本案起訴效力所及，本院無從併辦，應退還臺灣
    高雄地方法院檢察署檢察官另為適法處理。
六、末按第一審法院依被告在偵查中之自白或其他現存證據，已
    足以認定犯罪者，得因檢察官之聲請，不經通常審判程序，
    逕以簡易判決處刑；前項案件檢察官依通常程序起訴，經被
    告自白犯罪，法院認為宜以簡易判決處刑者，得不經通常審
    判程序，逕以簡易判決處刑。又檢察官聲請以簡易判決處刑
    之案件，經法院認為有第四百五十一條之一第四項但書第三
    款所列之認為應為無罪判決之諭知者，應適用通常程序審判
    之。刑事訴訟法第四百四十九條第一項前段、第二項及第四
    百五十二條分別定有明文。本件原審未查被告乙○○應諭知
    無罪判決，致未適用通常程序審理，而誤用簡易判決處刑，
    是原審所踐行之簡易處刑程序違背法令，其簡易處刑程序存
    有瑕疵，為保障當事人之審級利益，本院合議庭依通常訴訟
    程序審判後，參照法院辦理刑事訴訟簡易程序案件應注意事
    項第十四點規定，撤銷原審判決，以第一審法院之地位，為
    第一審判決，檢察官如不服本判決，仍得於法定期間內，向
    管轄第二審法院提起上訴，附此敘明。
據上論斷，應依刑事訴訟法第四百五十五條之一第一項、第三項
、三百六十九條第一項前段、第三百六十四條、第三百零一條第
一項，判決如主文。
本案經檢察官李巧菱到庭執行職務
中    華    民    國    98    年    11    月    24    日
                   刑事第九庭   審判長法  官  白光華
                                      法  官  賴彥魁
                                      法  官  楊志雄
以上正本證明與原本無異
                                      書記官  陳春銘
中    華    民    國    98    年    11    月    24    日
。


司法院資訊處製作；財團法人民間司法改革基金會備份。
